最高法院刑事判決　　　　　　九十四年度台上字第七０七七號
　　上　訴　人　乙○○
　　　　　　　　　　　　119.
　　　　　　　　甲○○
　　　　　　　　　　　　15樓之6(另案在台灣桃園監獄執行)
　　選任辯護人　陳舜銘律師
上列上訴人等因違反貪污治罪條例案件，不服台灣高等法院中華
民國九十四年八月三日第二審更審判決（九十四年度上更(一)字第
三六六號，起訴案號：台灣桃園地方法院檢察署八十七年度偵字
第一０二二五、一五二八三號），提起上訴，本院判決如下：
    主  文
原判決撤銷，發回台灣高等法院。
    理  由
本件原判決認定上訴人乙○○於民國八十一年八月間，與古榮銓
（重度視障人，業經第一審判處有期徒刑七月，緩刑五年確定）
商定在桃園縣中壢市○○路七十四號設立「日富」賭博性電動玩
具店，分由李翠華（古榮銓之妻，業經第一審判處有期徒刑五月
，緩刑五年確定）、鍾少正（乙○○之子，業經第一審判決免訴
確定）為現場負責人，李翠華並任會計，負責日常收支記帳事務
。乙○○為求順利經營，有意向警方行賄，以免遭警查辦，乃經
由古榮銓介紹，認識時任中國時報記者之范清宏（已經死亡，由
第一審判決不受理）及台灣時報記者之另上訴人甲○○，其等六
人遂共同基於對依據法令從事公務之人員，關於違背職務行為交
付賄賂之概括犯意聯絡，先後在同縣市書香門第咖啡店、大溪地
咖啡廳、大仁四街古榮銓住處等地，多次會商行賄之對象及金額
後，由甲○○於同年九月間某日，邀約管區警員蔡永山（現停職
中，業經原審另案判刑，尚未確定）至同市○○路海角餐廳與乙
○○、古榮銓、李翠華、范清宏等人餐敘，席間蔡永山期約須按
月給予新台幣（下同）一萬一千元。嗣由李翠華或獨自或與鍾少
正依約於同年九至十一月，連續在該電玩店附近如數交付蔡永山
賄款三次，作為蔡永山包庇賭博犯行之對價。蔡永山果於該期間
內，一旦得悉警方將查緝賭博電玩行動時，即適時通知甲○○，
轉知古榮銓、李翠華、鍾少正等人。乙○○原允諾給予甲○○、
范清宏占有該電玩店之乾股為酬，卻又以無盈餘而未分紅，經張
、范二人異議後，改為每月付其二人共五萬元之「車馬費」，且
即依約付給同年十一月及十二月之「車馬費」計十萬元，復於八
十二年二月間給付「公關費」二萬元。其間，八十二年一月九日
，「日富」電玩店雖經甲○○通知，而事先知悉警方查緝行動，
並預先關門停止營業，惟仍遭桃園縣警察局中壢分局警備隊查獲
。乙○○等人乃移往同市○○路五十二號地下室，更名為「積架
」電動玩具店，繼續營運。甲○○復基於同一概括犯意，介紹管
區警員即中壢派出所之鍾欽源（經第一審另案判刑，原審改判無
罪，尚未確定）與乙○○等人認識，並由李翠華及乙○○於八十
二年二月間某日，在「積架」電玩店附近交付一萬一千元，作為
鍾欽源包庇之對價，鍾欽源竟違背職務，收受該賄賂，並包庇其
等違法經營。不久，鍾欽源以上級機關嚴厲查緝為由，要求「積
架」電玩店配合讓其查辦一次，始能繼續營運，乙○○應允之，
乃將店內六、七十台新機種電動賭博機撤離，另外購置舊機型金
樸克二十一台以供查緝，並由古榮銓以十萬元之代價委請唐修省
充當人頭，且關門停止營業。八十二年二月二十七日鍾欽源果率
隊前往，查扣上揭金樸克賭博機，及逮捕唐修省（賭博罪部分，
業經第一審另案判刑確定）等情。因而撤銷第一審關於上訴人二
人部分之判決，改判仍論處其二人共同連續非依據法令從事公務
之人員，亦非受公務機關委託承辦公務之人，對於依據法令從事
公務之人員，關於違背職務之行為，交付賄賂（乙○○累犯）罪
刑。固非無見。
惟查：(一)、依八十一年修正公布之貪污治罪條例第十條第三項後
段規定，犯行賄罪而在偵查或審判中自白者，減輕其刑。所稱「
偵查中」，係包含司法警察機關之調查程序在內，且不以自始至
終為相同之自白為必要，苟曾經一次為犯罪之自白，即得邀減刑
寬典之適用，縱其自白後翻供，仍不生影響。乙○○在台北市調
查處調查時已供稱：「我與古榮銓夫婦合夥時，即言明警方的公
關係由古榮銓夫婦透過范清宏、甲○○兩位記者負責去打理」（
見第一０二二五號偵查卷第一四六頁背面），復於答辯狀中載明
：「就行賄之部分，係古榮銓、李翠華共同設計之主謀，范清宏
、甲○○為被利用之配角。而被告（按指乙○○）參與本件電玩
店之時，亦知前情，理無卸責之可言」（見同上卷第一五六頁）
，在檢察官偵查中再坦陳：「（問：李翠華送錢，你有同意嗎？
）……我是同意他們去送。」（見同上卷第一六七頁背面）「行
賄的錢是事先都決定好，我也有同意」（見同上卷第二三六頁正
面）「（問：當時在大溪地咖啡店，有無具體的講如何行賄？）
有講好幾個單位，古榮銓說由張、范二人做公關，並說管得到的
（單位）都要送。張、范二人也同意，且張、范二人也有領公關
費，帳冊內也有記」、「跟警方行賄的事情，是事先講好，由古
榮銓、李翠華二人他們去做」（見同上卷第二四四頁正面、第二
四五頁背面），似就其共謀行賄警員之事，在調查及偵查中自白
不諱；甲○○於原審上訴審時，亦具狀載明：「於準備程序時，
就被訴行賄、詐欺犯行坦承不諱」（見原審上訴卷第一二二、一
二三頁），縱然甲○○嗣又否認其情，似不能變異其曾經自白之
事實。乃原判決未適用上揭減刑之規定減輕上訴人二人之刑，核
有判決不適用法則之違誤。(二)、科刑之判決書，須將認定之犯罪
事實詳記於事實欄，然後於理由內逐一說明其憑以認定之證據，
使事實與理由兩相一致，方為合法，倘若事實認定與理由說明互
有齟齬，即屬判決理由矛盾，足以構成撤銷之原因。原判決事實
認定「蔡永山期約須按月給予一萬一千元，嗣由李翠華……鍾少
正依約……交付蔡永山賄款三次，每次各一萬一千元……」、「
李翠華及乙○○於八十二年二月間……交付一萬一千元予鍾欽源
」（見原判決第三頁第十二至十五行、倒數第一至三行），乃其
理由二－(一)－１內，則說明「乙○○與蔡姓管區警員是確認日後
每月支付蔡姓管區警員五千元，而該轄區派出所內當時三名巡佐
，每人各二千元」（見原判決第五頁倒數第三至五行）、「管區
換為鍾欽源，……仍是維持鍾欽源每月五千元，派出所內三名巡
佐每人各二千元，共計一萬一千元」、「我聽到管區一個月五千
元，另三位巡佐各二千元」（見原判決第六頁第四至六、十八、
十九行）、「其中蔡永山拿五千元，另外派出所的三名巡佐，每
人二千元」、「鍾欽源拿五千元，另外三名巡佐，每人二千元」
（見原判決第八頁第三至五行），於理由二－(一)－２內，亦同此
旨（見原判決第九頁第十三至十六行、第十頁倒數第十至十二行
），究竟行賄對象分別為蔡永山及鍾欽源？抑或另含各三位巡佐
？蔡、鍾二人係受賄五千元或一萬一千元？事實認定與理由說明
並不一致，顯有判決理由矛盾之違失。(三)、為判決基礎之證據，
雖經調查，而尚未明瞭者，即與未經調查無異，遽行判決，難認
無應於審判期日調查之證據而未予調查之違法。原判決依憑李翠
華記錄之帳冊，作為認定上訴人二人共同向警員行賄之證據資料
，然該帳冊(三)中，關於八十二年二月份之記載，卻有二種，其中
一種且有二月二十九日至三十一日之明細，有該帳冊在外附證物
袋可稽，實情如何？原審未遑查明，遽予憑採，自有證據調查未
盡之違法。以上，或為上訴意旨所指摘，或屬本院得依職權調查
之事項，應認原判決仍有撤銷發回更審之原因。
據上論結，應依刑事訴訟法第三百九十七條、第四百零一條，判
決如主文。
中　　華　　民　　國　九十四　年　 十二 　月　 十五 　日
                      最高法院刑事第八庭
                          審判長法官  張　淳　淙
                                法官  張　春　福
                                法官  呂　丹　玉
                                法官  洪　昌　宏
                                法官  蔡　彩　貞
      本件正本證明與原本無異
                                      書  記  官
中　　華　　民　　國　九十四　年　 十二 　月　二十二　日
                                                Ａ
